【裁判字號】    93,上更(一),358
【裁判日期】    950614
【裁判案由】    貪污治罪條例
【裁判全文】
臺灣高等法院高雄分院刑事判決     93年度上更(一)字第358號
上  訴  人  台灣高雄地方法院檢察署檢察官
被      告  丁○○
選任辯護人  黃正男  律師
被      告  甲○○
選任辯護人  吳建勛  律師
被      告  己○○
選任辯護人  李昌明  律師
上列上訴人因被告貪污治罪條例案件，不服臺灣高雄地方法院91
年度訴字第1636號中華民國91年9 月16日第一審判決（起訴案號
：臺灣高雄地方法院檢察署90年度偵字第12057 號、90年度偵字
第13172 號、90年度偵字第12705 號、90年度偵字第17115 號、
90年度偵字第17113 號、90年度偵字第17112 號、90年度偵字第
17114 號、90年度偵字第17116 號、90年度偵字第17111 號），
提起上訴，判決後，經最高法院發回更審，本院判決如下：
    主  文
原判決關於丁○○、甲○○、己○○部分均撤銷。
丁○○連續依據法令從事公務並有調查職務之人員，對於違背職
務之行為，收受賄賂，處有期徒刑拾壹年，褫奪公權肆年。所得
財物新台幣拾肆萬伍仟元應追繳沒收之，如全部或一部無法追
繳時，以其財產抵償之。
甲○○、己○○連續依據法令從事公務並有調查職務之人員，對
於違背職務之行為，收受賄賂，各處有期徒刑拾年陸月，均褫奪
公權肆年。各所得財物新台幣拾萬元各應予追繳沒收之，如全部
或一部無法追繳時，各以其財產抵償之。
      事    實
一、丁○○自民國86年4 月1 日起至90年5 月31日止，擔任高雄
    市政府警察局新興分局（下稱新興分局）督察組組長；甲○○自85年5 月1 日起至90年9 月間止，擔任新興分局督察組
    巡官；己○○自86年9 月13日至89年12月間，擔任新興分局
    督察組巡官，渠等3 人均負有配合臨檢、取締色情場所及督
    導色情場所之擴大臨檢等業務，於前揭期間均係依據法令從
    事公務並有調查職務之人員。
二、緣高雄市民陳武才（所涉行賄警員等案業經臺灣高雄地方法
    院檢察署檢察官以90年度偵字第10073 號、第12049 號、第
    16001 號提起公訴）擔任總負責人之「儂儂集團」，多年前
    即在高雄市各處經營非法色情及僱用明眼人違規按摩等業務
    ，其女友乙○○（所涉行賄員警等案由檢察官另案偵辦中）
    自82年7 、8 月間起，在「儂儂集團」關係企業之一「儂儂
    園休閒中心」（設在高雄市○○區○○里○○○路80號5 樓
    ，以下簡稱「儂儂園」）擔任實際負責人，該「儂儂集團」
    轄下之「儂儂園休閒中心」、「儂儂琴指油壓店」、「千里
    馬理容院」及「儂儂賓館」均為以容留、媒介女子與不特定
    男客從事性交、猥褻行為以營利之非法色情業務，「冠天下
    理容名店」則專從事僱用明眼女子違規按摩男客以牟利為業
    。緣擔任新興分局督察組巡官之丙○○，於87年12月中旬，
    向擔任新興分局自強派出所主管之庚○○反應為何經常接獲
    儂儂園違規經營之檢舉，庚○○遂委請買添明將此情轉達予
    儂儂園實際負責人乙○○，乙○○為避免或減少新興分局督
    察組人員至「儂儂園」取締或查報經營非法色情交易，以致
    影響生意，而減少龐大營業收入，即於88年1 月底某日，透
    過買添明轉交新台幣（下同）8 萬元賄款予庚○○，委其幫
    忙打點新興分局督察組相關人員。庚○○即自88年1 月底某
    日，利用至新興分局參加晚報之機會，事先用該分局公文信
    封放置賄款1 萬5 千元現鈔，並附上乙張書寫「儂儂園」之
    字條，再以訂書機訂住信封口，及於信封外面左下角加蓋其
    主管職章，趁機放在丁○○辦公室之辦公桌上，並於當日在
    該分局勤務中心碰到丁○○時，當面告知其於桌上放置1 個
    公文封，詎丁○○明知該信封內所裝1 萬5 千元現鈔，係不
    法之色情業者儂儂園為避免或減少督察組臨檢、查報違法經
    營色情交易所交付之賄款，仍基於對於違背職務之行為，收
    受賄賂之概括犯意，先予以收受。自88年2 月間某日起至同
    年6 月間某日止，庚○○又按月以上開類似之方式，即事先
    以公文封放置1 萬5 千元現鈔，再以訂書機裝訂信封口，及
    在信封外面左下角加蓋主管職章後，再趁機放在丁○○辦公
    室之辦公桌上之方式，交付賄款予丁○○，而丁○○仍基於
    上開同一之概括犯意，予以收受多次，總共自庚○○收受轉
    交之賄款9 萬元（15,000元×6 ＝90,000元）。庚○○於第
    一次轉送賄款予丁○○後不久，另外又將買添明轉交賄款中
    之2 萬5 千元現鈔裝入公文信封袋內，再以釘書機釘住封口
    ，於信封外側加蓋其主管職章，並利用到該分局參加晚報之
    機會，將裝有該賄款之公文信封放在丙○○之辦公桌上，並
    於當天在該分局內，當面告知丙○○有放置1 個公文信封在
    桌上，是儂儂園的，督察組其他巡官請幫忙一下等語，而丙○○回到辦公室內，即將放在辦公桌上之上開公文封內之賄
    款予以收受，並在收受當天或翌日甲○○、己○○上班時，
    將其中之1 萬元分為2 份即各5 千元，並分別將各5 千元之
    現鈔放置在新興分局藍色公文夾內，再分別將之放置在甲○○及己○○辦公桌上，當渠等返回座位時，再立即分別向渠
    等表示係儂儂園要給的，詎甲○○、己○○聞後明知該款係
    儂儂園為避免該督察組臨檢、取締、查報該店不法犯行所交
    付之賄款，均各別基於對於違背職務之行為，收受賄賂之概
    括犯意，先予以收受。此後5 個月，庚○○於每月月底左右
    即將裝有該月賄款2 萬5 千元之公文信封，放在丙○○辦公
    桌上。庚○○自88年1 底至同年6 月底止，總共交給丙○○
    15萬元賄款。而丙○○則逐月從中取出1 萬元以每人各5 千
    元數額，以上開方式，轉交予甲○○及己○○，故渠2 人基
    於概括犯意，自88年1 月底起至同6 月底止，各先後收受丙○○轉交之賄款5 千元6 次，共計各3 萬元（5,000 元×6
    ＝30,000元）。
三、嗣88年6 月底庚○○調離自強路派出所，由辛○○接任。88
    年7 月間某日，乙○○得知主管已更換，乃親自至派出所找
    主管辛○○，表示伊是儂儂園的人，該中心以往均逐月送錢
    給新興分局督察組人員以及「該分局上面的人」，希望辛○○能繼續打點處理等語，辛○○聞後表示同意，乙○○即於
    88年7 月間某日，透過買添明轉交11萬元賄款予辛○○，委
    請辛○○幫忙打點新興分局督察組相關人員。辛○○即於88
    年7 月底或8 月初某日，利用至新興分局參加分局晚報前，
    先行以該分局公文信封內裝賄款1 萬5 千元，直接找督察組
    組長丁○○，表明該款項係五福三路5 樓要給的等語，惟遭
    丁○○假意回絕。辛○○自忖可能原來之方式過於粗糙，應
    再隱密一些，數日後，又利用至新興分局參加晚報之機會，
    再將賄款1 萬5 千元裝入新興分局公文封內，並在信封左下
    角蓋上職章，趁開完晚報丁○○尚未返回座位時，將上開公
    文封放在丁○○的辦公桌上，詎丁○○竟承上開同一概括犯
    意予以收受之。另外辛○○亦於88年7 月間某日，利用至新
    興分局參加晚報之機會，當面將內裝3 萬元賄款之該分局公
    文封親交給丙○○，並對其表示：這是儂儂園要給的等語，
    委其轉交予新興分局督察組成員。丙○○收受後，仍按先前
    庚○○交付賄款之模式，分別將各5 千元轉交予甲○○及己○○收受。此後至89年8 月間，買添明均按月轉交賄款11萬
    元予辛○○收受，嗣因買添明將於89年底退休，事先被調離
    「社東里」管區，接任之陳信宏又藉故不與乙○○見面，致
    乙○○無法轉交賄款予辛○○，乙○○遂先後於89年9 月、
    10月間，親自在自強路派出所附近之自強路與五福路交叉口
    辛○○所有自小客車內，將賄款12萬2 千元交予辛○○，同
    年11月、12月間，乙○○又透過辛○○覓得之「社東里」前
    任管區警員壬○○分別轉交12萬2 千元予辛○○，而辛○○
    則逐月將其所收受之賄款，依前開方式按月將乙○○委其轉
    交之賄款1 萬5 千元，交予丁○○收受，及逐月於辛○○參
    加分局晚報時或丙○○前來自強派出所督勤時，當面將內裝
    賄款3 萬元之公文信封交予丙○○收受，丙○○按月收受辛○○交付之3 萬元賄款，亦循往常慣例，逐月將各5 千元交
    予甲○○、己○○，而渠2 人仍基於上開同一概括犯意，自
    88年7 月間起至同89年8 月底止（89年9 月未收受），多次
    予以收受。至89年8 、9 月底左右，儂儂園遭內政部警政署
    維新小組查獲涉有妨害風化犯行，丙○○知道後，恐有檢調
    人員注意此事，而致其收賄犯行東窗事發，便私下分別告訴
    侯明義、己○○，表示不要再收儂儂園的錢了，渠等則以「
    哦」回答表示同意。然在同年9 月底左右，辛○○仍將當月
    之儂儂園賄款3 萬元交給丙○○，丙○○並當面對辛○○表
    示：以後不要再拿儂儂園的賄款來了等語。因此自89年10月
    起，辛○○即停止交付賄款給丙○○。而丙○○收下9 月份
    的3 萬元賄款後，除用其中之5 千元按往日一樣充作辦公室
    購買點心等用外，並未將1 萬5 千元分給侯明義、己○○等
    2 人，而將2 萬5 千元自行留用。總共自88年1 月底起至89
    年8 月底止，甲○○、己○○按月先後收受丙○○逐月轉交
    之賄賂5 千元達20次，所得財物合計各為10萬元（5,000 元
    ×20＝100,000 元）。又丁○○亦獲知上開維新小組查獲儂
    儂園經營色情交易犯行，認為可能有檢調單位注意「儂儂集
    團」不法情事，遂於89年12月27日左右某日，於辛○○轉交
    賄款1 萬5 千元之翌日，利用該分局與自強路派出所公文交
    換之方式，原封退回乙紙內裝該月賄款1 萬5 千元之信封予
    辛○○，此後辛○○即不再按月送賄款予丁○○。事後辛○○則將該1 萬5 千元賄款連同其自行增添之5 千元，交予壬○○退還予儂儂園休閒中心職員張月鳳。總共丁○○收受辛○○轉交之賄款金額為25萬5 千元（15,000×17＝ 255,000
    元）（89年12月份之賄款，業經丁○○於翌日原封退還，故
    不計入收受賄賂金額，理由詳如後述）
四、至90年5 月24日臺灣高雄地方法院檢察署檢察官指揮法務部
    調查局高雄市調查處（下稱高雄市調處）及高雄市憲兵隊依
    法搜索「儂儂集團」各關係企業，經多次訊問辛○○、庚○○後，表示深有悔意，經深思熟慮下，經檢察官事先同意，
    均陸續坦認犯行及身兼白手套乙事，並願依證人保護法之規
    定，供述與本案案情有重要關係之待證事項。辛○○供述丙○○收受乙○○所交付賄款乙事，庚○○供述丙○○收受乙○○所交付賄款乙事；後丙○○亦於偵查中，經多次訊問後
    ，亦表示已有悔意，經深思熟慮下，經檢察官事先同意，坦
    認犯行及身兼白手套乙事，並供述甲○○、己○○收受乙○○所交付賄款之犯罪事證，而得悉前情。
五、案經高雄市調處移送臺灣高雄地方法院檢察署暨臺灣高雄地
    方法院檢察署檢察官舉偵查起訴。
      理    由
壹、程序部分：
一、原審共同被告丙○○、庚○○及證人辛○○、乙○○於高雄
    市調處、偵查中及原審陳述之證據能力：
(一)、按現行刑事訴訟法第159 條第1 項：「被告以外之人於審判
    外之言詞或書面陳述，除法律有規定者外，不得作為證據」
    、同法第159 條之1 第2 項、第159 條之2 、第159 之3 之
    有關傳聞法則之規定，以及同法第158 條之3 ：「證人、鑑
    定人依法應具結而未具結者，其證言或鑑定意見，不得作為
    證據」之規定，係於92年2 月6 日始經修正公布，同年9 月
    1 日施行，依同年2 月6 日公布施行之刑事訴訟法施行法第
    7 條之3 規定：「中華民國92年1 月14日修正通過之刑事訴
    訟法施行前，已繫屬於各級法院之案件，其以後之訴訟程序
    ，應依修正刑事訴訟法終結之。但修正刑事訴訟法施行前已
    依法定程序進行之訴訟程序，其效力不受影響」。經查：本
    件係於91年6 月4 日經檢察官起訴繫屬於原審法院（見原審
    卷第1 頁），依前開法條規定，對於提起上訴之案件，於修
    正刑事訴訟法施行前，原審就可得為證據之證據，已依法定
    程序調查者，其效力不受影響。
(二)、本件原審共同被告丙○○、庚○○及證人辛○○、乙○○等
    人先後於高雄市調處、檢察官偵查、原審之供證，業經於上
    揭刑事訴訟法修正條文施行前之91年9 月16日原審審判期日
    ，依刑事訴訟法第165 條第1 項及當時有效之修正前同法第
    173 條第1 項規定之法定程序，提示筆錄並告以要旨，同時
    詢問被告之意見，以踐行調查證據程序，揆諸前揭說明，上
    開供述證據之證據能力，尚不受前揭新修正刑事訴訟法第15
    9 條第1 項、第158 條之3 等規定之影響。又司法院大法官
    會議釋字第582 號解釋意旨固謂：「憲法第16條保障人民之
    訴訟權，就刑事被告而言，包含其在訴訟上應享有充分之防
    禦權。刑事被告詰問證人之權利，即屬該等權利之一，且屬
    憲法第8 條第1 項規定『非由法院依法定程序不得審問處罰
    』之正當法律程序所保障之權利。為確保被告對證人之詰問
    權，證人於審判中，應依法定程序，到場具結陳述，並接受
    被告之詰問，其陳述始得作為認定被告犯罪事實之判斷依據
    。刑事審判上之共同被告，係為訴訟經濟等原因，由檢察官
    或自訴人合併或追加起訴，或由法院合併審判所形成，其間
    各別被告及犯罪事實仍獨立存在。故共同被告對其他共同被
    告之案件而言，為被告以外之第三人，本質上屬於證人，自
    不能因案件合併關係而影響其他共同被告原享有之上開憲法
    上權利」，同會議釋字第592 號解釋亦謂：「本院釋字第58
    2 號解釋公布前，已繫屬於各級法院之刑事案件，該號解釋
    之適用應以個案事實認定涉及以共同被告之陳述，作為其他
    共同被告論罪之證據者為限」，現行刑事訴訟法第287 條之
    2 亦規定：「法院就被告本人之案件調查共同被告時，該共
    同被告準用有關人證之規定」，凡此，均在保障被告之詰問
    權。惟被告受憲法保障之權利，並非絕對不可不行使，如其
    不行使係出於自由意思，且無害於公益及公序良俗、人格尊
    嚴之維護，並非憲法所不許。釋字第582 號解釋所指憲法上
    刑事被告對共同被告之詰問權，屬於被告之防禦權，旨在促
    進審判公平及真實發見，本質上為程序權，如被告在審判中
    就共同被告對其不利之陳述不予爭執，或有其他認為無詰問
    必要之情形，自得消極不行使詰問權，但不得執此指摘訴訟
    程序違法；如被告欲積極對不利之證人行使詰問權，則法院
    應確保其能有效行使，在其與共同被告同案審判程序中，應
    使共同被告轉換為證人，命其具結，並接受被告詰問（見釋
    字第592 號解釋中之曾有田大法官部分不同意見註12參照）
    。本院本次審理期間，被告及辯護人已表明欲對原審共同被
    告丙○○進行詰問，檢察官亦聲請欲對原審共同被告庚○○
    進行詰問，經本院使原審共同被告丙○○、庚○○轉換為證
    人，命其等具結，並經辯護人行使詰問權，已給予充分之防
    禦權，則共同被告丙○○及庚○○先前供述，自均仍有證據
    能力（最高法院94年度臺上字第5684號、95年度臺上字第95
    2 號、95年度臺上字第1446號判決意旨參照）。
二、按測謊鑑定，係依一般人若下意識刻意隱瞞事實真相時，會
    產生微妙之心理變化，例如：憂慮、緊張、恐懼、不安等現
    象，而因身體內部之心理變化，身體外部之生理狀況亦隨之
    變化，例如：呼吸急促、血液循環加速、心跳加快、聲音降
    低、大量流汗等異常現象，惟表現在外之生理變化，往往不
    易由肉眼觀察，乃由測謊員對受測者提問與待證事實相關之
    問題，藉由科學儀器（測謊機）紀錄受測者對各個質問所產
    生細微之生理變化，加以分析受測者是否下意識刻意隱瞞事
    實真相，並判定其供述是否真實；測謊機本身並不能直接對
    受測者之供述產生正確與否之訊號，而係測謊員依其專業之
    學識及經驗，就測謊紀錄，予以客觀之分析解讀，至於測謊
    鑑定究竟有無證據能力，刑事訴訟法並無明文規定，惟實務
    上，送鑑單位依刑事訴訟法第208 條第1 項規定，囑託法務
    部調查局或內政部警政署刑事警察局為測謊檢查，受囑託機
    關就檢查結果，以該機關名義函覆原囑託之送鑑單位，該測
    謊檢查結果之書面報告，即係受囑託機關之鑑定報告，該機
    關之鑑定報告，形式上若符合測謊基本程式要件，包括：(一)
    經受測人同意配合，並已告知得拒絕受測，以減輕受測者不
    必要之壓力。(二)測謊員須經良好之專業訓練與相當之經驗。
    (三)測謊儀器品質良好且運作正常。(四)受測人身心及意識狀態
    正常。(五)測謊環境良好，無不當之外力干擾等要件；即賦予
    證據能力，非謂機關之鑑定報告書當然有證據能力；具上述
    形式之證據能力者，始予以實質之價值判斷，必符合待證事
    實需求者，始有證明力；刑事訴訟法就證據之證明力，採自
    由心證主義，由法院本於確信自由判斷，惟法院之自由判斷
    ，亦非漫無限制，仍不得違背經驗法則及論理法則；測謊檢
    查之受測者可能因人格特性或對於測謊質問之問題無法真正
    瞭解，致出現不應有之情緒波動反應，此時若過於相信測謊
    結果，反而有害於正當之事實認定；惟一般而言，受測者否
    認犯罪之供述呈現不實之情緒波動反應，不得採為有罪判決
    之唯一證據，若受測者否認犯罪之供述並無不實之情緒波動
    反應，又無其他積極證據證明其被訴之犯罪事實，自得採為
    有利於受測者之認定（最高法院92年度台上字第3822號判決
    參照）。本件原審囑託法務部調查局測謊結果，被告丁○○
    就「其未曾收過辛○○的錢」、「其未收過庚○○的錢」二
    個問題施以測謊，結果發現有說謊傾向，有該局90年7 月27
    日陸(三)字第90133914號鑑定通知書乙紙附卷可憑（見90年
    度偵字第13172 號卷第46頁），惟上開鑑定通知書僅記載採
    控制問題法及混合問題法鑑定暨鑑定結果，就測謊檢查之經
    過及是否符合上揭之測謊基本程式要件，俱未記載，已違刑
    事訴訟法第208 條及第206 條第1 項之規定，自無證據能力
    可言，上開鑑定通知書即難採為不利被告丁○○之證據。
貳、實體部分：
一、訊據被告丁○○並不否認其自86年4 月1 日起至90年5 月31
    日止，擔任新興分局督察組組長，被告甲○○不否認其自85
    年5 月1 日起至90年9 月間止，擔任新興分局督察組巡官；
    被告己○○亦不否認其自86年9 月13日至89年12月間止，擔
    任新興分局督察組巡官，渠等3 人並均坦承曾於案發前，至
    儂儂園執行維新臨檢勤務等情，惟均矢口否認有前揭違背職
    務收受賄款之犯行，被告丁○○辯稱：取締色情係行政組之
    業務，擴大臨檢則由刑事組主辦，故取締儂儂園並非伊職務
    上行為，且庚○○從未在勤務中心告訴伊在伊辦公桌上放置
    公文封之事，伊也從未在辦公桌上看過庚○○及辛○○所謂
    之公文封，更無退還賄款之事；被告甲○○辯稱：伊雖承辦
    擴大臨檢業務，但僅負責督導勤前教育時的服裝儀容、人數
    等，之後再隨分局長或副分局長前往督導，至於勤務規劃都
    是刑事組在執行，有權取締色情行業者為行政組及刑事組，
    與督察組無涉，又辛○○從未向伊確認是否收到賄款，本件
    係丙○○自行向業者索賄，與伊無涉云云。被告己○○辯稱
    ：丙○○從未拿公文夾給伊，伊沒有收到賄款，且取締色情
    行業之勤務，非屬督察組之業務，儂儂園的業務不是伊承辦
    ，督察組僅係執行公務人員之臨檢勤務，故業者無對伊行賄
    之必要，至於擴大臨檢勤務，僅係配合上級單位執行查察公
    務人員涉足不當場所的勤務，並無取締色情之權責云云。
二、經查：
(一)、取締色情係由新興分局行政組主辦，而非督察組專責之業務
    ，固據原審共同被告丙○○於高雄市調處供述在卷（90年偵
    字第12705 號卷【下稱偵卷A 】第73頁背面），並有高雄市
    政警察局函附該局所屬分局督察組於88年1 月起迄89年12月
    之職務範圍乙紙，其中並未記載取締色情之業務在卷可參（
    附於本院卷一），惟查被告丁○○於90年7 月6 日高雄市調
    處調查時已供稱：「本督察組每個月會依據警政署規劃查察
    有無員警、公務員涉足不當場所之指示，規劃製定本分局『
    查察員警及一般公務人員涉足不妥當場所臨檢勤務計畫表』
    …該計畫表須事先選定臨檢之特種行業場所，由本組召集各
    派出所派員參加臨檢勤務，臨檢時本督察組負責之任務為：
    一、營業場所違法違規行為查察。二、查察有無員警或其他
    公務人員涉足情形」等語（90年偵字第13172 號卷第2 頁）
    ；被告甲○○於90年9 月7 日在高雄市調處時亦供述：督察
    組須配合參加轄區各勤務單位之風紀查察工作，該業務性質
    為配合本局督察室「維新專案」勤務計劃編組執行臨檢查察
    公務員涉足不正當場所，若在查察中發現營業場所有違法或
    違規營業情形，也一併取締等語（90年偵字第17115 號卷第
    2 頁）；被告己○○於90年9 月7 日在高雄市調處調查時亦
    供稱：新興分局督察組會針對轄內不妥當場所編組執行臨檢
    ，以查察員警及一般公務人員是否涉足，因伊係屬督察組巡
    官，故曾對儂儂園執行臨檢，但未曾查獲該中心有從事色情
    交易情形等語（90年偵字第17113 號卷第2 頁背面），3 人
    所供互核一致，並與原審共同被告丙○○於90年7 月6 日在
    高雄市調處供述：「分局督察組執行查察不妥當場所臨檢勤
    務」、「該項查察工作主要是查察營業場所有無違法違規行
    為及查察有無員警或其他公務人員涉足情形」等語相符（偵
    卷A 第2 頁），其於90年9 月24日在高雄市調處更供稱：己○○及甲○○所承辦業務，雖與儂儂園無直接關聯性，但渠
    等均會參與本組臨檢不正當場所的勤務等語（偵卷A  第138
    頁背面）；又依新興分局查察員警及一般公務人員涉足不妥
    當場所臨檢勤務計劃表及執行擴大臨檢勤務計劃表（90年度
    偵字第17113 號卷第5 頁至第9 頁）內容觀之，被告丁○○
    、甲○○、己○○分別為新興分局督察組組長及組員，且均
    有參與取締、查辦該分局轄區內之色情場所之業務。證人乙○○於高雄市調處又供稱其行賄之對象包括新興分局督察組
    組長與組員，且於88年初第一次將賄款6 萬元交予買添明時
    ，有明確告知買添明該6 萬元係欲打點新興分局督察組組長
    及組員等語（90年偵字第10075 號卷【下稱B 卷】第47頁正
    反面），是被告3 人辯稱取締色情非渠等之業務，及業者無
    對渠等行賄之必要云云，顯無足取，證人戊○○於本院證述
    查緝儂儂園非法經營色情業務屬於行政組承辦之業務，督察
    組只是規劃勤務，督導執行一語，亦與實際操作情況不符，
    不足採信。
(二)、又原審同案被告丙○○如何自88年1 月間至89年8 月間止，
    逐月將自庚○○及辛○○收受之2 萬5 千元、3 萬元賄款，
    取出其中1 萬元，各交付被告甲○○及己○○5 千元，總計
    20萬元，且未曾退回等情，業據其於90年9 月5 日在高雄市
    調處調查時先後供稱：「庚○○都是利用每月月底參加新興
    分局晚報時，以新興分局公文信封封裝2 萬5 千元現鈔放在
    我桌上，…信封正面左下角並蓋有庚○○之職名章，其中在
    88年元月底，庚○○第一次將賄款轉送給我時，曾向我表明
    這是儂儂園休閒中心要給督察組巡官的，…之後我回到辦公
    室，確實在桌曆下找到該紙裝有賄款之公文封，此後，庚○○於每月月底就會將裝有賄款之2 萬5 千元的公文封放在我
    桌上，我一共向他收受儂儂園賄款15萬元」（偵卷A 第96頁
    ）、「自88年1 月至88年6 月止，每個月（收受庚○○轉送
    儂儂園賄款）2 萬5 千元…由我分別轉送交給本督察組其他
    巡官甲○○、己○○，每個人每個月都是5 千元，該期間甲○○、己○○收受我轉送儂儂園賄款均各為3 萬元」（見偵
    卷A 第105 頁背面）、「88年7 月間，自強派出所主管改由
    辛○○接任後，當月月底辛○○利用參加新興分局晚報機會
    ，當面以新興分局公文信封內裝3 萬元千元現鈔要交給我，
    並向我表示『這是儂儂園要給的』，…之後辛○○便在每月
    月底利用我前往自強督導勤務或他前來分局參加晚報的機會
    ，以公文信封內裝3 萬元千元現鈔交給我收下…」（偵卷A
    第97頁）、「自88年7 月至89年9 月止，每個月（收受辛○○轉送儂儂園賄款）3 萬元…由我分別轉送交給本督察組其
    他巡官甲○○、己○○，每個人每個月都是5 千元，但89年
    9 月份辛○○轉送給我的賄款3 萬元，我並未轉送給己○○
    、甲○○」（見上開偵查卷第106 頁正面）、「在88年1 月
    至同年6 月間，我確有收受庚○○按月交付我儂儂園賄款2
    萬5 千元，88年7 月至89年9 月間，收受辛○○交付儂儂園
    賄款每月3 萬元，金額共計60萬元，其中我按月交付新興分
    局督察組巡官己○○、甲○○各5 千元，合計各10萬元」（
    見偵卷A 第149 頁背面）各等語在卷；其於90年9 月10日偵
    查中亦供稱：「（你是將賄款交給誰？）我是用藍色公文夾
    將賄款放在己○○、甲○○的桌上」、「（你交給他們的賄
    款是誰交給你的？）88年1 月到6 月是庚○○，從88年7 月
    開始到89年8 月是辛○○交付的」、「（你都在何處交錢給
    己○○、甲○○？）我都是用藍色公文夾裏面夾現金放在他
    們的桌上，第一次我有跟他們說這是儂儂園的錢」、「（在
    何處告訴他們錢是儂儂園送的？）忘了，是當時放錢後，他
    們人在何處，我就會告訴他們」、「（他們如何反應？）都
    沒有回答，我跟他們講時，旁邊應該都沒有人」、「（後來
    他們有無把賄款退還給你？）沒有」、「（如何送錢給己○○、甲○○？）當庚○○或辛○○交錢給我時，我都是把錢
    夾在我的藍色公文夾，放在他們的桌上，時間都是接到款項
    後，如果當天他們有上班，當天就交給他們，如果沒有上班
    ，就隔天或等他們上班時再交給他們」各等語（見偵卷A 第
    124 頁正面至127 頁背面）；於原審時亦供稱：「第一次拿
    給他們時（指甲○○、己○○）時，都有跟他們說明這是儂
    儂園拿來的錢，…我就拿藍色公文夾夾著5 千元給他」（原
    審卷一第119 至120 頁）；於本院亦結證稱：伊分給甲○○
    、己○○各5 千元，伊在辦公室內以公文夾夾在裡面交給其
    2 人等語（本院卷一95年1 月12日審判筆錄第5 、7 頁），
    前後所述均一致；核與原審共同被告庚○○於90年9 月4 日
    在高雄市調處供述：「買添明在88年1 月至88年6 月期間，
    確有按月轉送儂儂園賄款8 萬元給我本人收受…」、「由我
    以前述用本分局公文信封內裝賄款2 萬5 千元並在公文信封
    外側加蓋我主管職章，用訂書機訂住封口方式，利用到分局
    參加晚報之機會，將該裝有賄款之公文信封放在丙○○的辦
    公桌上，當天我並在分局內（詳細地點已記不清楚）當面告
    訴丙○○，我有一個公文信封放在你桌上，是儂儂園的，督
    察組的其他巡官請你幫忙處理一下，…之後5 個月，我都按
    月以上述方式將每月賄款2 萬5 千元交給丙○○，…總共交
    給丙○○之賄款共15萬元」等語相符（90年偵字第12057 號
    【下稱C 卷】第119 頁背面、121 頁）；及證人辛○○於90
    年9 月10日在高雄市調查處證述：「在88年7 月至89年8 月
    間，由買添明按月交付給我的儂儂園休閒中心賄款為11萬元
    ，89年9 、10月兩個月，由儂儂園休閒中心乙○○親自交給
    我本人各12萬2 千元、同年11、12月由壬○○按月交給我之
    儂儂園休閒中心賄款各12萬2 千元…」（90年偵字第11141
    號卷【下稱D 卷】第73頁）、於90年7 月4 日在高雄市調處
    供述：「（丙○○部分）是以新興分局公文封裝，而在第一
    次交付給丙○○時，也有表示係五福三路（意指儂儂園休閒
    中心）那間要給的，…之後也是以該種方式按月交付給丙○○本人收下」（偵卷D 第31頁）、「每次都是我親自交給丙○○收下，大都是公文信封袋包裝（未蓋職章），大部分是
    利用參加分局晚報時交給他，偶爾是在丙○○前來本所督勤
    時當面交給他本人」（偵卷D 第31頁背面）、於90年9 月6
    日在高雄市調處供述：「我自88年7 月開始至89年9 月底期
    間，每月份即將其中3 萬元以公文信封袋親自轉交…給督察
    組巡官丙○○收下，用於打點該組成員…另自89年10月起，
    之前因警政署南區維新小組於89年8 月底執行臨檢勤務查獲
    儂儂園休閒中心有從事非法色情交易，後來丙○○約在89年
    9 月底或10月初我轉交儂儂園9 月份賄款3 萬元給他時，即
    向我表示他們不再收取該筆每月份3 萬元賄款」（偵卷D 第
    96頁背面）；於90年9 月6 日偵查中供稱：「（你都用公文
    封裝現金或直接拿現金給丙○○？）我都用公文封裝現金」
    （偵卷D 第67頁），及於90年7 月4 日在高雄市調處供稱：
    伊將買添明、壬○○及乙○○分別轉交之儂儂園賄款中之3
    萬元，逐月利用伊參加分局晚報時，或丙○○前來自強派出
    所督導時，當面將以公文信封包裝之賄款交予丙○○打點該
    組成員等各語（偵卷D 第31背面）相符；又證人乙○○於82
    、83年開始經營儂儂園休閒中心之初，為免為警查獲違法經
    營色情交易，經壬○○提供應打點之警務人員對象及金額後
    ，即開始逐年按月交付賄款予壬○○轉交相關警察單位人員
    ，其中包括新興分局督察組全體組員，且乙○○在第一次將
    賄款6 萬元交予買添明時，曾明確告訴買添明該筆6 萬元之
    款項係欲打點新興分局督察組組員，請其轉交庚○○等情，
    亦據證人乙○○於90年5 月30日及90年6 月22日在高雄市調
    處證述在卷（偵卷B 第16頁正反面、47頁反面）；佐以證人
    乙○○自88年1 月起開始逐月行賄新興分局督察組，乃慣常
    性行賄，且每月行賄金額多達2 萬5 千元或3 萬元，金額非
    微，證人乙○○花費巨資行賄，為求確實達到其行賄之目的
    ，自必利用其他管道多方查證行賄對象是否確實收到賄款之
    理，故擔任中間白手套之人自必不敢擅自侵吞賄款而未予轉
    交；而且所謂之補強證據，並非以證明犯罪構成要件之全部
    事實為必要，倘其得以佐證自白之犯罪非屬虛構，能予保障
    所自白事實之真實性，即已充分。又得據以佐證者，雖非直
    接可以推斷該被告之實施犯行，但以此項證據與被告之自白
    為綜合判斷，若足以認定犯罪事實者，仍不得謂其非屬補強
    證據（最高法院73年台上字第5638號判例意旨參照）。本件
    關於被告甲○○、己○○收受原審共同被告丙○○逐月轉交
    之賄款事實，雖然僅原審共同被告丙○○之自白供述得以直
    接證明，但佐以上開原審共同被告庚○○、證人辛○○、乙○○之供述等，已足以使原審共同被告丙○○自白之犯罪事
    實具有相當程度之真實性，足認原審共同被告丙○○上開就
    被告己○○、甲○○有收受賄賂之自白，與事實相符。故被
    告甲○○及己○○之辯護人以上開原審共同被告庚○○之供
    述及證人辛○○之證詞，與認定被告甲○○、己○○有無收
    受賄賂無直接關聯性，不足為補強原審共同被告丙○○自白
    真實性之證據云云，顯屬無據。
(三)、又關於原審共同被告庚○○如何於88年1 月間某日，因證人
    乙○○之請託幫忙打點新興分局督察組相關人員，而由證人
    乙○○透過買添明轉交賄款8 萬元予庚○○，庚○○再自88
    年1 月底起至同年6 月間某日止，利用至新興分局參加晚報
    之機會，其中第一次係將內裝賄款1 萬5 千元及書寫「儂儂
    園」字條之信封，信封外加蓋庚○○主管職章，放在被告丁○○辦公桌上，並於當日於分局勤務中心告知被告丁○○其
    桌上有一個公文封，此後5 個月，庚○○又以類似之方法，
    將內裝賄款及外面加蓋庚○○職章之公文封放在被告丁○○
    桌上等情，業據原審共同被告庚○○於90年9 月4 日高雄市
    調處供述：「（約在87年12月底），儂儂園乙○○親自到自
    強路派出所找我，…希望下個月起麻煩我打點督察組人員，
    …在88年1 月某日，乙○○透過買添明交給我乙只信封，內
    裝千元現鈔6 萬元並附有一張紙張，紙條上書寫：『蔡主管
    ，督察組麻煩你打點』之字樣，隔天，我又交待買添明去向
    乙○○拿取2 萬元，合計8 萬元，所以自88年1 月至88年6
    月止，我按月都有收受買添明轉送給我之儂儂園賄款各8 萬
    元」、「我在88年1 月底或2 月初，利用到新興分局參加晚
    報之機會，以本分局公文信封內裝千元現鈔1 萬5 千元，並
    附上乙張紙條上面書寫『儂儂園』字樣，以訂書機訂住封口
    ，並在信封外側左下角加蓋我的主管職章，由我將該裝有賄
    款之信封放在丁○○的辦公桌上，當天我在本分局勤務中心
    遇到丁○○時，當面告訴丁○○：你桌上有我放置的一個公
    文信封，之後丁○○並未將該公文信封及賄款退還給我，此
    後，自88年2 月至88年6 月，我都以前述信封及上述模式按
    月交付丁○○儂儂園賄款各1 萬5 千元（但未再附紙條及當
    面告訴他），事後丁○○也都沒有把我轉交之儂儂園賄款退
    還給我。總共我交給丁○○之賄款共9 萬元」等語（偵卷C
    第120 頁背面），同日偵查中亦為相同之供述（偵卷C 第12
    5 頁背面），又於90年9 月10日偵查中供述：「第一次我是
    用公文信封，裏面寫儂儂園，放現金1 萬5 千元，趁組長不
    在時，放在他的桌上，後來在分局的勤務中心有碰到丁○○
    ，我告訴他有一個公文放在你的桌上，他說他知道，以後我
    都用同樣的方式放在他的桌上，但沒有告訴他」等語（偵卷
    C 第148 頁正反面）、於90年10月2 日高雄市調處供述：「
    我有告訴丙○○，督察組組長…的賄款，我自行處理」（偵
    卷C 第167 頁）等各語在卷；又88年6 月底原審共同被告庚○○調離自強路派出所後，由證人辛○○接任，證人乙○○
    得知後，又親自至派出所找主管辛○○，託其繼續打點督察
    組人員，經辛○○同意後，乙○○即於88年7 月間某日，經
    由買添明轉交11萬元賄款予辛○○，辛○○則於88年7 月底
    或8 月初某日，利用至新興分局參加晚報前，將內裝賄款1
    萬5 千元之公文信封交予被告丁○○，表明係五福三路5 樓
    的，經被告丁○○回絕後，辛○○又再利用參加晚報之機會
    ，將內裝賄款及外面加蓋辛○○職章之公文封，放在被告丁○○辦公桌上，此後至89年8 月間，買添明均按月轉交賄款
    11萬元予辛○○，嗣因買添明89年底將退休而被調離，接任
    之陳信宏不願擔任白手套，乙○○遂親自將賄款12萬2 千元
    交予辛○○，同年11、12月間，乙○○又透過辛○○覓得之
    壬○○分別轉交12萬2 千元，而辛○○則逐月將其收受之賄
    款，依前開方式轉交予被告丁○○，直至89年12月底某日，
    被告丁○○因獲知內政部警政署維新小組於89年8 、9 月間
    查獲儂儂園涉有妨害風化犯行，遂於收受賄款翌日，以該分
    局與自強路派出所公文交換之方式，原封退回內裝賄款1萬5
    千元之信封予辛○○等情，其中關於證人辛○○如何自88年
    7 月起至89年12月間止，先後由買添明、乙○○及壬○○轉
    交賄款11萬元或12萬2 千元，已如上述外，其他關於證人辛○○如何轉交賄款予被告丁○○之事實，業據證人辛○○於
    90年7 月6 日高雄市調處時證述：「（第一次）我係將儂儂
    園休閒中心1 萬5 千元賄款裝在公文信封內（未蓋有我姓名
    之職名章），在新興分局晚報會議召開前先到達分局督察組
    找組長丁○○，那時丁○○坐在自己辦公桌位置上，我手持
    開會用記事簿內夾放該裝有1 萬5 千元賄款之公文信封袋，
    趨前輕聲向其表示『這是五福三路5 樓的（意指儂儂園休閒
    中心）』，並順手將該公文封信封抽出準備交給丁○○，組
    長丁○○當面拒絕」（偵卷D 第39頁背面）、「我確實係在
    88年7 月至89年11月間每月底或月初時，利用我出席新興分
    局每週一至週五晚報後之機會，惟當時因督察組長丁○○每
    週尚須陪同分局長赴高雄市警察局本部之週報，因此我會在
    分局晚報開會時，確認督察組長丁○○有出席該晚報會議後
    ，在散會時我就快速離開會場…趁督察組長丁○○尚未返回
    辦公室的短暫空檔，將裝有前述1 萬5 千元賄款之新興分局
    公文封（左下角蓋有我姓名之職名章），置於組長丁○○個
    人使用的辦公桌上」（偵卷D 第38頁）、「大約在89年12月
    底，在我依前述方式轉送儂儂園休閒中心賄款1 萬5 千元給
    督察組長丁○○後，隔天丁○○即透過新興分局與本派出所
    公文交換方式，原封退回該只裝有1 萬5 千元之公文信封袋
    」（偵卷D 第39頁）各等語在卷；及於90年8 月1 日偵查中
    證述：第一次在88年7 月底或8 月初交付賄款予丁○○時，
    遭其拒絕，後來即改用新興分局公文封內裝賄款1 萬5 千元
    ，並在信封左下角蓋上職章，再利用分局開晚報時，將該公
    文信封放在丁○○桌上，直到89年12月底，丁○○才透過公
    文交換方式，原封退回該賄款等情在卷（偵卷D 第53頁背面
    ）；而且庚○○在第一次交付賄款予丙○○時，曾向丙○○
    表示督察組組長由庚○○自行打點處理等情，亦據原審共同
    被告丙○○於90年10月4 日高雄市調處供述明確（偵卷A 第
    150 頁）；另外關於證人辛○○於88年7 月間接任派出所後
    ，如何繼續交付賄款予被告丁○○乙節，亦據原審共同被告
    庚○○於90年9 月4 日高雄市調處時供述：「辛○○在88年
    7 月接任自強路派出所主管職務之後某日，我到該派出所找
    同仁聊天，我在辛○○的主管辦公室與他聊天時，辛○○問
    我，有無打點新興分局督察組人員？我告訴他，督察組的事
    我不管，辛○○就自問自答，如果要打點督察組，是不是要
    找組長？我隨口答稱：可以」等語（偵卷C 第123 頁），與
    證人辛○○於90年8 月1 日在偵查中證述：「88年7 月中旬
    ，有一次庚○○回派出所找同仁聊天，我就問他如果要向督
    察組打點要找誰，他說可以問組長看看」等語（偵卷D 第54
    頁），亦大致相符；再者，證人辛○○事後將賄款1 萬5 千
    元連同其自行增添之5 千元交予壬○○轉交予張月鳳等情，
    亦分據證人辛○○91年7 月24日於原審證述在卷（原審卷一
    第163 頁），及證人壬○○於本院證述無訛（本院卷二95年
    5 月4 日審判筆錄第4 頁），雖然證人辛○○證述其曾當面
    告知壬○○該2 萬元係督察組組長不要的一語（原審卷第16
    3 頁），與證人壬○○於本院證述辛○○並未表明所謂「上
    面」係指何人一語有間，惟證人壬○○同時亦證述該所謂「
    上面」，係指新興分局裡面的（本院卷二95年5 月4 日審判
    筆錄第5 頁），且證人乙○○於90年6 月12日在高雄調處亦
    證述：「在89年12月27日左右，壬○○有拿2 萬元交給張月
    鳳轉交給我，並告訴張月鳳該筆2 萬元是新興分局督察組組
    長不收退回來的」等語（偵卷B 第40頁背面），於本院前審
    亦證稱：行賄過程中有退一次款，並說是督察組主管不收等
    語（本院前審卷二第10頁），足認被告丁○○確有於上開時
    間，退還該月份之賄款1 萬5 千元；佐以證人乙○○於90年
    6 月22日在高雄市調處證稱：「我約在88年初，第一次把該
    筆6 萬元賄款一併交付買添明時，有明確告訴買添明說，該
    筆6 萬元之款項是打點新興分局督察組長及組員，請求轉交
    給庚○○他就知道了」（偵卷B 第47頁背面），及於本院前
    審審理時證述伊打點之單位有新興分局督察組一語（本原前
    審卷二第7 頁）。綜上，被告丁○○自88年1 月起至89年11
    月止收受賄款事實（辛○○於89年12月份轉交1 萬5 千元賄
    款予被告丁○○部分，因被告丁○○於交付之翌日即原封退
    還，顯見被告丁○○並無收受賄賂之犯意，不構成犯罪），
    除有原審共同被告庚○○及證人辛○○之直接證述外，尚有
    原審共同被告丙○○、證人壬○○及乙○○之證述，足以佐
    證其真實性，自堪信為真實。
(四)、辯護人固辯稱原審共同被告丙○○、庚○○及證人辛○○均
    經公訴人列為證人保護法之污點證人，且共同被告丙○○及
    庚○○目前仍在原審法院審理中，因此彼等以污點證人身分
    之供述，係遭檢察官利誘，難予採信等語。惟按所謂誘導訊
    問，係指偵訊人員以利益或在法無規定坦承可獲寬典或在尚
    無查獲關鍵事證之情形下，以假設性之問句誘使被告為不實
    之自白者而言。本件係於90年5 月24日經台灣高雄地方法院
    檢察署檢察官指揮法務部調查局高雄市調處及高雄市憲兵隊
    依法搜索「儂儂集團」各關係企業，查獲證人乙○○等人，
    並經乙○○於檢察官多次訊問後，供出行賄自強派出所主管
    庚○○及辛○○一情後，證人辛○○、原審共同被告庚○○
    及丙○○始於多次訊問均否認犯行後，表示悔意，並經渠等
    深思熟慮後，經檢察官事先同意，而陸續坦承犯行及身兼白
    手套，並願依證人保護法之規定，供述與其案情有重要關係
    之待證事項等情，業據證人辛○○於90年7 月4 日、原審共
    同被告庚○○於90年9 月4 日、原審共同被告丙○○於90年
    9 月5 日，在高雄市調處供述在卷（偵卷A 第95頁背面、偵
    卷D 第29頁、偵卷C 第119 頁背面），且渠等3 人嗣後於原
    審及本院出庭作證時亦曾為相同之證述；又倘渠等3 人係為
    圖獲檢察官向法院聲請減免其刑而虛構事實，則渠等可僅隨
    意供出1 人或與之有過節之人，豈有供出原本為其上級單位
    之被告3 人；況且渠等3 人均擔任警官多年，具有相當法律
    知識，且於偵查中均委任律師，其等當知貪污治罪條例第16
    條第1 項、第2 項規定：「誣告他人犯本條例之罪者，依刑
    法規定加重其刑至二分之一」，而無任意誣指被告3 人犯罪
    之理；佐以渠等3 人供述之內容及細節均相吻合，足徵渠等
    3 人均係基於己意，決定同意轉為污點證人，供出全部之犯
    行，故辯護人以渠等3 人均為污點證人，其等所述，不具證
    明力云云，委無足取。
(五)、又被告丁○○之辯護人辯護稱，依證人辛○○之證述，其於
    第一次欲親交賄款予被告丁○○遭拒後，竟未進一步探知其
    意願，再度將賄款置於被告丁○○桌上；且供述第一次欲交
    付賄款予被告丁○○，係在屬公開場合之辦公室；又供述被
    告丁○○退回1 萬5 千元後，證人辛○○再補足為2 萬元退
    回證人乙○○，惟倘證人辛○○果交付賄款1 萬5 千元予被
    告丁○○並遭退回，證人辛○○何須再補足為2 萬元，凡此
    均與事理不合；被告己○○之辯護人則辯護稱本件係丙○○
    主動索賄，且辦公室非隱密處所，故其供述係在辦公室內交
    付賄賂予被告己○○，亦與經驗法則有違，故其自白之內容
    均不實云云。惟查本件除原審共同被告丙○○不利於己之供
    述外，尚有其他證據足資佐證，已如上述，故辯護人上開辯
    護，均無足取。又證人戊○○雖於本院證述伊為甲○○之協
    辦，倘甲○○交代伊協辦，伊會至其辦公桌上翻一下公文夾
    ，看看裡面之東西是否伊所需要云云（本院卷一94年7 月7
    日審判筆錄第7 頁），惟查其亦證述被告甲○○倘未交代協
    辦，伊不會主動翻動其桌上公文夾等語（同上筆錄第6 頁）
    ，顯見其上開證述，與證人丙○○於90年9 月24日高雄市調
    處供述：本督察組同仁一向不會去翻弄別人公文夾一語（偵
    卷A 第139 頁），並未相歧；況且原審共同被告丙○○於同
    日在高雄市調處時又供稱：伊將放有賄款之公文夾放在甲○○及己○○桌上時，均馬上當面告訴渠等2 人，故不會被發
    現等語（偵卷A 第139 頁正反面），故僅憑證人戊○○於本
    院之證述，尚難據為對被告3 人有利之認定。至於原審共同
    被告丙○○於本院證述辛○○轉交賄款後，曾向伊確認是否
    轉交云云（本院卷一第95年1 月12日審判筆錄第6 頁），及
    證人庚○○於92年4 月8 日在原審時、及證人辛○○於原審
    及本院時，證述渠等於轉交賄款予丙○○後，均先行向丙○○確認是否轉交賄款予被告甲○○及己○○後，再親自向渠
    2 人確認云云，因均與渠等於高雄市調處及偵查中所述齟齬
    ，且原審共同被告庚○○及證人辛○○之所以委由原審共同
    被告丙○○代為轉交，係因其等與督察組內巡官不熟識，而
    每個人對事情處理原則及個性均不相同，則渠等在不確知之
    情況下，即貿然向被告甲○○及己○○確認是否收到賄款，
    亦有違常理，故渠3 人於原審及本院之證述，自難憑信。又
    原審共同被告丙○○分別自庚○○及辛○○收受之賄款中，
    除部分金額係證人乙○○委託渠等轉交予原審共同被告丙○○，用以行賄外，其餘金額均係委託原審共同被告丙○○再
    行向其他新興分局督察組巡官行賄，故此部分金額非屬原審
    共同被告丙○○收受賄賂之所得，非屬贓物，故被告己○○
    之辯護人辯護稱，縱認丙○○供述屬實，亦係丙○○個人收
    受賄賂後之贓物處分行為，要難憑此遽認被告己○○違背職
    務收受賄賂犯行，顯有誤會。
(六)、末查，儂儂園休閒中心之業者或店內人員曾因容留、媒介男
    女為性交、猥褻等犯行，於89年11月2 日為內政部警政署查
    獲交由高雄市政府警察局新興分局移送台灣高雄地方法院檢
    察署偵辦，此有內政部警政署91年9 月16日警署督字第0910
    155788號函1 紙在卷足憑（原審卷二第139 頁），另證人乙○○於高雄市調處及偵查中亦多次證述儂儂園休閒中心自82
    、83年間開始營業不久後，即按月透過壬○○行賄新興分局
    督察組組長及組員等語（偵卷B 第15頁背面、16頁），衡情
    倘非因儂儂園休閒中心違法經營色情交易，為避免或減少警
    方之查報、臨檢及取締，其焉有逐月對警察局及派出所全面
    行賄之理；足徵證人乙○○係因儂儂園開幕不久，為避免或
    減少轄區派出所員警對該店臨檢、取締，而影響該店生意之
    經營，遂行賄督察組人員等；又被告丁○○擔任新興分局督
    察組組長，被告甲○○及己○○擔任新興分局督察組巡官，
    3 人均負有配合臨檢、取締色情場所及督導色情場所之擴大
    臨檢等業務，渠等3 人長期收受「儂儂園」業者交付之賄賂
    ，顯已有配合業者要求而避免或減少員警對該店臨檢、取締
    之事實，自屬違背職務而收受賄賂，且收受之賄賂與渠等所
    違背之職務，有相當對價關係，自已成立對於違背職務之行
    為，收受賄賂罪（最高法院93年度台上字第3180號判決意旨
    足參）。
三、綜上各情，被告丁○○、甲○○、己○○之罪證已臻明確，
    彼等3 人前開所辯，均係屬事後卸責之詞，不足採信，其3
    人之上開對於違背職務上之行為收受賄賂之犯行，均堪認定
    。
四、查被告丁○○、甲○○、己○○分別於擔任新興分局督察組
    組長及巡官期間，負責承辦該新興分局轄區內（含高雄市新
    興、前金區）有關取締、查辦色情場所或配合臨檢色情場所
    、督導色情場所之擴大臨檢等業務，均為依據法令從事公務
    之人員。是核被告丁○○、甲○○、己○○前開對於違背職
    務上之行為收受賄賂，均係犯貪污治罪條例第4 條第1 項第
    5 款之違背職務收受賄賂罪。被告3 人先後多次對於職務之
    行為收受賄賂犯行，均時間緊接，手法相同，所犯之犯罪構
    成要件亦屬相同，顯係基於概括犯意反覆為之，均為連續犯
    ，應依刑法第56條規定，各論以一罪。又被告3 人收受前述
    賄賂時分別擔任新興分局督察組組長及巡官，係有調查職務
    之人員，其犯違背職務收賄罪，應依貪污治罪條例第7 條之
    規定，遞加重之（無期徒刑部分不得加重）。被告3 人係各
    基於自己違背職務收受賄賂之意思收受賄賂，與他人並無犯
    意聯絡及行為分擔，自不成立共同正犯。
五、原審就被告3 人，以不能證明彼等3 人有收受賄賂之犯行，
    而為無罪之諭知；惟查：(一)按除有特別規定外，未經檢察官
    到庭陳述而為審判者，其判決當然違背法令，刑事訴訟法第
    379 條第8 款定有明文，而所謂「除有特別規定」係指刑事
    訴訟規定檢察官對於自訴案件得於審判期日蒞庭陳述意見，
    而未蒞庭陳述意見，仍不屬於違背法令而言。又刑事訴訟法
    第305 條規定「被告拒絕陳述者，得不待其陳述逕行判決；
    其未受許可而退庭者，亦同」，該法文係專對被告放棄訴訟
    上之抗辯而為之特別規定，自不得類推適用於同為當事人之
    檢察官。又檢察官係代表國家實行公訴，若法院於審理刑案
    時，遇有實行公訴之檢察官惡意缺席或未經審判長許可而退
    庭之情事時，即可令庭務員通知該檢察官所屬之主任檢察官
    或該檢察署檢察長另行指派檢察官到庭實行公訴，如該檢察
    署事實上無從派人代理實行公訴時，似宜另定審理期日，以
    維訴訟程序上之正義，是故法院自不得未經檢察官到庭論告
    即逕行判決；原審認實行公訴之檢察官有拒絕陳述或未經許
    可而退庭之情事時，亦得比照上開法文之立法意旨，不待檢
    察官到庭陳述而逕行判決，即以本案實行公訴之檢察官郭麗
    娟（亦為承辦本案之檢察官）未經許可退庭，經派庭務員與
    該檢察署主任檢察官聯繫後，於該檢察署未另行指派檢察官
    到庭實行論告而未經檢察官之論告程序，即逕以辯論終結，
    依上開說，其進行之刑事訴訟程序即有瑕疵。(二)被告3 人應
    負違背職務收受賄賂罪，已如前述，原判決疏未查明，竟諭
    知被告3 人無罪，依法亦有未合。檢察官上訴執此指摘原判
    決此部分判決不當，為有理由，自應由本院將原判決此部分
    撤銷改判。審酌被告丁○○、甲○○、己○○身為警官，本
    應奉公守法、潔身自愛，不得為有損警察聲譽及形象之行為
    ，竟為貪圖一時之利益而收受賄賂，已嚴重破壞警察機關及
    警察人員亟欲建立之清廉、積極形象，本應從重科刑，惟姑
    念被告丁○○所收受實際賄賂之金額為34萬5 千元，被告甲○○、己○○收受金額各為10萬元，所犯情節尚非重大，及
    被告丁○○身為督察組組長，竟未以身作則，仍故意違反職
    務收受賄賂，且收受金額較多，情節較重等一切情狀，爰分
    別就被告丁○○部分，量處有期徒刑11年，並依貪污治罪條
    例第17條規定諭知褫奪公權4 年、就被告甲○○及己○○部
    分，各量處有期徒刑10年6 月，並依貪污治罪條例第17條規
    定，諭知褫奪公權4 年。又被告丁○○收受賄賂所得財物34
    萬5 千元，及被告甲○○、己○○各收受賄賂所得財物為10
    萬元，均應依貪污治罪條例第10條第1 項規定，予以追繳沒
    收，並依同條第2 項之規定，如全部或一部無法追繳時，均
    即應以其財產抵償之（因本案所得之財物係屬現金，自不生
    應追徵其價款之問題）。
六、被告丁○○不另為無罪諭知部分：
(一)、公訴意旨另以：丁○○於89年12月間，擔任新興分局督察組
    組長，負責綜理取締該分局轄區內之電玩及色情場所，以及
    規劃臨檢目標之色情場所、督導色情場所之擴大臨檢等業務
    係依據法令從事公務之人。竟基於違背職務之行為收受賄賂
    之犯意，收受乙○○透過辛○○交付之賄款1 萬5 千元，後
    因獲悉儂儂園曾遭內政部警政署查獲有色情不法行為而退回
    該款，因認丁○○此部分亦涉犯貪污治罪條例第4 條第1 項
    第5 款之違背職務收受賄賂罪嫌等語。
(二)、本件公訴人認被告丁○○涉有對於違背職務之行為收受賄賂
    之罪嫌，係以證人辛○○、乙○○之證述，及被告丁○○經
    法務部調查局以「問題控制法」、「混合問題法」之方式，
    就「其未曾收過辛○○的錢」之問題施以測謊，結果發現有
    說謊傾向，有該局90年7 月27日陸(三)字第90133914號鑑定
    通知書乙紙等，為其主要論據。訊據被告丁○○堅決否認收
    受辛○○轉交之賄款，更無退款予辛○○之事實等語。
(三)、經查：證人辛○○確曾於89年12月間將乙○○透過壬○○交
    予證人辛○○之賄款1 萬5 千元，裝入公文封並放在被告丁○○辦公桌上，惟翌日遭被告丁○○以原信封退回予證人辛○○，辛○○即自行添補5 千元，而將2 萬元交予證人壬○○轉交予儂儂園之職員張月鳳乙節，業據證人辛○○、壬○○、乙○○分別證述如上，3 人所述互核一致，固足採信。
    惟查被告丁○○既於證人辛○○交付賄款之翌日，即將該月
    份之賄款1 萬5 千元以原信封予以退還，顯見其並無收受該
    月份賄款之意思，至於測謊鑑定通知書並無證據能力，亦如
    上述，自亦不得採為對被告不利之認定依據，此外復查無其
    他證據足以認定被告丁○○有此部分違背職務收受賄賂罪之
    犯行，揆諸首開說明，被告丁○○被訴此部分違背職務收受
    賄賂罪嫌，即屬不能證明，惟公訴人認被告丁○○此部分行
    為與前開有罪部分，有連續犯裁判上一罪關係，故不另為無
    罪之諭知。
七、原審同案被告庚○○、丙○○部分，刻由原審法院審理中；
    另同案被告王衍山、王志國、蔡岳同及朱金福部分，業經本
    院前審判決無罪確定在案，均不予論列。
據上論結，應依刑事訴訟法第369 條第1 項前段、第364 條、第
299 條第1 項前段，貪污治罪條例第2 條前段、第4 條第1 項第
5 款、第7 條、第10條第1 項、第2 項、第17條，刑法第11條、
第56條、第37條第2 項，判決如主文。
本案經檢察官王登榮到庭執行職務。
中    華    民    國    95    年    6     月    14    日
            刑事第六庭    審判長法  官  王光照
                                法  官  張盛喜
                                法  官  李璧君
以上正本證明與原本無異。
如不服本判決應於收受本判決後10日內向本院提出上訴書狀，其
未敘述上訴理由者，並得於提起上訴後10日內向本院補提理由書
狀（均須按他造當事人之人數附繕本）「切勿逕送上級法院」。
中    華    民    國    95    年    6     月    14    日
                                書記官  唐奇燕
附錄本件判決論罪科刑法條：
貪污治罪條例第4條第1項第5款：
有下列行為之一者，處無期徒刑或10年以上有期徒刑，得併科新
台幣1 億元以下罰金：
一  竊取或侵占公用或公有器材、財物者。
二  藉勢或藉端勒索、勒徵、強占或強募財物者。
三  建築或經辦公用工程或購辦公用器材、物品，浮報價額、數
    量、收取回扣或有其他舞弊情事者。
四  以公用運輸工具裝運違禁物品或漏稅物品者。
五  對於違背職務之行為，要求、期約或收受賄賂或其他不正利
    益者。
前項第 1 款至第 4 款之未遂犯罰之。
貪污治罪條例第17條：
犯本條例之罪，宣告有期徒刑以上之刑者，並宣告遞奪公權。

司法院資訊處製作；財團法人民間司法改革基金會備份。
